【裁判字號】    97,易,3046
【裁判日期】    980122
【裁判案由】    妨害自由
【裁判全文】
臺灣板橋地方法院刑事判決              97年度易字第3046號
公  訴  人  臺灣板橋地方法院檢察署檢察官
被      告  乙○○
上列被告因妨害自由案件，經檢察官提起公訴（97年度偵字第18
376 號），本院判決如下：
    主  文
乙○○以加害生命之事，恐嚇他人致生危害於安全，處拘役參拾
日，如易科罰金，以新臺幣壹仟元折算壹日；又以加害生命之事
，恐嚇他人致生危害於安全，處拘役伍拾日，如易科罰金，以新
臺幣壹仟元折算壹日。應執行拘役柒拾日，如易科罰金，以新臺
幣壹仟元折算壹日。
被訴強制罪部分無罪。
    事  實
一、乙○○係臺北縣三重市重新橋下觀光市集之臨時攤商，於民
    國97年4 月9 日10、11時許，在上址市集，與黃紹能發生口
    角糾紛，因不滿丁○○上前勸阻，竟基於恐嚇危害安全之犯
    意，手持玻璃酒瓶作勢要打丁○○，並以「你不知道我是誰
    嗎，你要找死！」等加害生命之言詞，恐嚇丁○○，使丁○○心生畏懼，致生危害於其安全。嗣該市集管理員己○○前
    往瞭解情形，乙○○質疑其為幫派人士，己○○遂返回市集
    管理室，乙○○竟隨後亦進入管理室內，適管理員甲○○前
    往詢問乙○○為何事進入管理室，乙○○竟另行基於恐嚇危
    害安全之犯意，復手持玻璃酒瓶指向甲○○，並以「沒有妳
    的事，妳不要管，不然妳就死定了」等加害生命之言詞，恐
    嚇甲○○，使甲○○心生畏懼，致生危害於其安全。
二、案經被害人甲○○、丁○○訴由臺北縣政府警察局三重分局
    報告臺灣板橋地方法院檢察署檢察官偵查起訴。
    理  由
壹、程序部分
一、按被告以外之人於審判外之言詞或書面陳述，除法律有規定
    者外，不得作為證據；被告以外之人於檢察事務官、司法警
    察官或司法警察調查中所為之陳述，與審判中不符時，其先
    前之陳述具有較可信之特別情況，且為證明犯罪事實存否所
    必要者，得為證據，刑事訴訟法第159條第1項、第159條之2
    分別定有明文。查公訴人雖以證人甲○○、丙○○、丁○○
    、己○○於警詢中之證詞為證據，然上開證人等於本院審理
    中證述目擊本件案發過程之內容，核與其等於警詢中所陳情
    節並無前後證述不符之情形存在，故其等上開於警詢中之證
    詞已不具必要性，應認渠等警詢中之證詞不具有證據能力。
二、按被告以外之人於審判外之陳述，雖不符刑事訴訟法第159
    條之1 至第159 條之4 之規定，而經當事人於審判程序同意
    作為證據，法院審酌該言詞陳述或書面陳述作成時之情況，
    認為適當者，亦得為證據；當事人、代理人或辯護人於法院
    調查證據時，知有第159 條第1 項不得為證據之情形，而未
    於言詞辯論終結前聲明異議者，視為有前項之同意，刑事訴
    訟法第159 條之5 第1 項、第2 項定有明文。查證人戊○○
    、王德揚、廖國楨於警詢中之證述，核其性質雖屬被告以外
    之人於審判外之言詞陳述，原則均不得為證據，惟被告對上
    開證據未於言詞辯論終結前聲明異議，且經本院審酌該言詞
    作成時並無不當取供或其他非法之情況，亦無不適當之情形
    ，揆諸前揭說明，上開證據應具證據能力。
三、按被告以外之人於偵查中向檢察官所為陳述，除顯有不可信
    之情況者外，得為證據，同法第159 條之1 第2 項定有明文
    。偵查中對被告以外之人（包括證人、鑑定人、告訴人、被
    害人及共同被告等）所為之偵查筆錄，或被告以外之人向檢
    察官所提之書面陳述，性質上均屬傳聞證據。惟現階段刑事
    訴訟法規定檢察官代表國家偵查犯罪、實施公訴，依法其有
    訊問被告、證人及鑑定人之權，證人、鑑定人且須具結，而
    實務運作時，檢察官偵查中向被告以外之人所取得之陳述，
    原則上均能遵守法律規定，不致違法取供，其可信度極高，
    職是，被告以外之人前於偵查中已具結而為證述，除由反對
    該項供述得具有證據能力之一方，已釋明顯有不可信之情況
    外，否則不宜遽認其無證據能力。經查，證人甲○○、丙○○、丁○○、己○○、戊○○、王德揚、廖國楨於偵查中之
    證述均已依法具結，有證人結文7 紙附卷可佐，且被告未釋
    明上開證人於偵查中，有任何遭不法取供或其他顯不可信之
    情況，故上開證人等於偵查中之證言自具有證據能力。
貳、有罪部分
一、訊據被告乙○○矢口否認有何恐嚇犯行，辯稱：伊在97年4
    月9 日雖然有去觀光市場，但是伊沒有喝酒，伊和丙○○講
    完話後，黃紹能叫伊過去問黃紹能朋友的事，因伊表示無法
    幫忙，黃紹能就動手打伊，當時丁○○在旁邊，伊有大聲對
    丁○○說不關他的事，但是沒有手拿酒瓶對黃國鈞說恐嚇的
    話；伊沒有進入管理室，也沒有手拿酒瓶對甲○○說什麼恐
    嚇話語云云。然查：
（一）被告於上揭時地恐嚇告訴人丁○○一情，業據證人丁○○
      於偵查及本院審理中均證稱：當時被告乙○○在丙○○攤
      位旁邊喝酒，有3 罐臺灣啤酒，後來被告和黃紹能發生爭
      執，剛好伊的攤位在旁邊，因為伊覺得被告講話有點過份
      ，所以伊有插話叫被告說話小心一點，不要亂講話，被告
      就作勢拿起酒瓶要丟過來的樣子；當時被告有說「你不知
      道我是誰嗎，你要找死」；伊當時很害怕等語（本院卷第
      50、51頁；97年度偵字第19376 號偵查卷第72頁），核與
      證人即市集管理員戊○○於偵查中證稱：伊有看到被告作
      勢要拿酒瓶打丁○○等語相符（上開偵查卷第73頁），且
      衡以案發後告訴人丁○○業與被告無條件達成和解，並願
      意原諒被告，此據告訴人丁○○於本院審理中供述在卷（
      本院卷第53頁），並有和解書、撤回告訴狀各1 份在卷可
      參（本院卷第22、23頁），倘告訴人丁○○係故意設詞誣
      陷被告，應無輕易與被告達成和解暨具狀撤回告訴之理，
      故堪信證人丁○○上開證詞為真實可採，被告有以上開危
      害生命之言語恐嚇告訴人丁○○，使其心生畏懼，致生危
      害於安全應屬無訛。
（二）被告於上揭時地恐嚇告訴人甲○○一情，業據證人己○○
      於本院審理中證稱：伊是三重市重新橋下觀光市集管理員
      ，於97年4 月9 日上午，伊在辦公室聽到外面有人喊打架
      ，伊從管理室出去關心，看到被告跟黃紹能起爭執，伊到
      現場時，其等已經打完架了，在互相嗆聲，被告以為伊要
      找碴，並問伊是哪一個幫派，因為現場還有其他管理處的
      同事，伊就走回管理室，過沒多久被告也跟著進來，伊不
      想理被告，就走到管理室最裡面，甲○○就問被告有什麼
      事，被告就對甲○○吼叫，說類似關你什麼事，要對甲○○不利的話語，甲○○在旁邊哭泣，被告講完上開話語後
      ，沒多久就離開了；被告當時手上有拿類似酒瓶之玻璃瓶
      等語（本院卷第54、55頁），經核與證人即告訴人甲○○
      於偵查及本院審理中均證稱：伊是三重市重新橋下觀光市
      集的管理員，97年4 月9 日上午10點左右，伊在辦公室內
      跟同事對帳，外面有人跑進辦公室說有人鬧事，己○○就
      出去查看，後來己○○又進來，被告也跟著進來，伊只是
      順口問有什麼事嗎，被告就拿酒瓶指著伊說：「沒有你的
      事，你不要管，不然你就死定了」，伊當時嚇到哭了，和
      伊對帳的同事還有安慰伊；伊被嚇到不太敢去上班等語相
      符（本院卷第43-45 頁、上開偵查卷第71頁），參以告訴
      人甲○○與被告並無仇怨，應無誣陷被告之必要，且被告
      於進入管理室前，另有手持酒瓶對丁○○說出前揭恐嚇話
      語一情，已詳述如前，則被告與告訴人丁○○發生爭執後
      ，未放下手中之酒瓶即進入管理室，亦在常理之中，堪信
      證人己○○、甲○○上開證述被告進入管理室後，手持酒
      瓶對告訴人甲○○為上開恐嚇言詞等語，應為真實可採。
（三）綜上，被告確有上開分別恐嚇告訴人丁○○、甲○○之犯
      行，其辯稱只是對告訴人丁○○大聲說話，但未手拿酒瓶
      ，亦未分別出言恐嚇告訴人丁○○、甲○○云云，顯不可
      採。本案事證明確，被告犯行堪以認定，應予依法論科。
二、核被告乙○○所為，係犯刑法第305 條恐嚇危害安全罪（2
    罪）。被告所犯上開2 罪，犯意各別，行為互異，侵害法益
    亦不同，應予分論併罰。爰審酌被告前有妨害公務、傷害、
    毀損、恐嚇、竊盜、妨害自由等犯罪紀錄，素行不佳，有臺
    灣高等法院被告前案紀錄表1 份在卷可參，其任意以言詞恐
    嚇，法治觀念薄弱，並對告訴人丁○○、甲○○之身家安全
    造成危害，惟已與告訴人丁○○達成和解，取得其諒解，詳
    如上述，另尚未賠償告訴人甲○○之損害，已據告訴人甲○○於本院審理中供述在卷（本院卷第45頁），兼衡其犯罪之
    手段、高中畢業之智識程度，及犯罪後均未坦承犯行之態度
    等一切情狀，分別量處如主文所示之刑，並均諭知易科罰金
    之折算標準，併定其應執行之刑。
參、無罪部分
一、公訴意旨略以：被告乙○○係臺北縣三重市重新橋下觀光市
    集之臨時攤商，竟基於強制之犯意，於民國97年4 月9 日10
    時30分許，在上址告訴人丙○○擺設之攤位前，因嫌棄告訴
    人販售之物品，竟向之恫稱：「生意到底要不要做，不做就
    收起來」，並口出穢言，趕走丙○○之客人，妨害丙○○擺
    攤營利之權利，因認被告涉犯刑法第304 條第1 項之強制罪
    嫌云云。
二、按犯罪事實應依證據認定之，無證據不得認定犯罪事實；不
    能證明被告犯罪者，應諭知無罪之判決，刑事訴訟法第154
    條第2 項、第301 條第1 項分別定有明文。認定不利於被告
    之事實，須依積極證據，苟積極證據不足為不利於被告事實
    之認定時，即應為有利於被告之認定，更不必有何有利之證
    據；認定犯罪事實所憑之證據，雖不以直接證據為限，間接
    證據亦包括在內，然而無論直接或間接證據，其為訴訟上之
    證明，須於通常一般之人均不致有所懷疑，而得確信其為真
    實之程度者，始得據為有罪之認定，倘其證明尚未達到此一
    程度，而有合理之懷疑存在時，事實審法院復已就其心證上
    理由予以闡述，敘明其如何無從為有罪之確信，因而為無罪
    之判決，尚不得任意指為違法，最高法院著有30年度上字第
    816 號、76年度台上字第4986號判例可參。又按強制罪，以
    強暴或脅迫為構成要件之一；如對於他人之生命、身體等，
    以現實之強暴脅迫手段加以危害要挾，使人行無義務之事或
    妨害人行使權利，應構成刑法第304 條之強制罪，最高法院
    84年度台上字第1217號、93年度台上字第3309號判決可資參
    照。換言之，刑法第304 條第1 項之強制罪係以行為人對被
    害人使用有形之物理上強暴行為，或以言語、身體上之動作
    表明加害之意通知被害人，使被害人心生畏懼，為其構成要
    件。
三、公訴人認被告涉犯上開罪嫌，無非係以證人即告訴人丙○○
    於警詢及偵查中、目擊證人王德揚、廖國楨於警詢及偵查中
    之證述為主要論據。訊據被告乙○○堅決否認有何強制犯行
    ，辯稱：伊當天有到丙○○的攤販前聊天，後來伊有說話比
    較大聲，但沒有妨害丙○○擺攤等語。經查：證人丙○○於
    偵查中證稱：被告莫名其妙到伊攤位前面大聲吼叫：「生意
    到底要不要做，不做就收起來」，口氣不好的對伊客戶辱罵
    三字經等語（上開偵查卷第72頁）；另於本院審理中證稱：
    伊當天在市集擺攤做生意，被告到伊攤位買大約新臺幣300
    元的物品，後來不到1 分鐘又回來，當時還有其他客人在買
    東西，被告不知為何大吼大叫趕客人，被告沒有對伊做任何
    動作，但是對在伊攤販前的客人說「叫你走，你聽不懂」，
    客人就因此離開了等語（本院卷第47、48頁）；證人王德揚
    於警詢及偵查中證稱：伊有看到被告在丙○○的攤位前大小
    聲；被告有到丙○○攤位前說「不要買了，不要買了」，把
    客人都趕走等語（上開偵查卷第36頁、第73頁）；證人廖國
    楨於偵查中則證稱：被告到丙○○攤位前把客人都趕走了等
    語（上開偵查卷第74頁），則綜合上開證人等之證述，或能
    證明被告確有在告訴人丙○○擺設之攤位前對其大聲吼叫，
    另有辱罵及要求在告訴人丙○○擺設攤位前之客人勿購買其
    物品之情，然上開言語均屬被告之單方意思表示，既非物理
    上之強暴行為，亦非告知將加害於客人或告訴人丙○○之言
    詞或舉動之脅迫行為，揆諸前揭說明，被告上開所為，核與
    刑法第304 條第1 項之規定未符，縱其致告訴人丙○○受有
    未出售物品予客戶之損害，應屬民事損害之範疇，尚難據此
    認定被告有何強暴脅迫之強制罪犯行。
四、依上說明，公訴人所舉之證據，尚不足以認定被告確有強制
    犯行。此外，復查無其他證據，足認被告確有公訴人所指之
    犯行，不能證明被告犯罪，自應諭知無罪之判決。
據上論斷，應依刑事訴訟法第299 條第1 項前段、第301 條第1
項、第284 條之1 ，刑法第305 條、第41條第1 項前段、第51條
第6 款，刑法施行法第1 條之1 第1 項、第2 項前段，判決如主
文。
本案經檢察官陳彥章到庭執行職務。
中    華    民    國    98    年    1     月    22    日
                      刑事第九庭    法  官  俞秀美
以上正本證明與原本無異。
如不服本判決應於收受判決後10日內向本院提出上訴書狀，並應
敘述具體理由。其未敘述上訴理由者，應於上訴期間屆滿後20日
內向本院補提理由書（均須按他造當事人之人數附繕本）「切勿
逕送上級法院」。告訴人或被害人如對於本判決不服者，應具備
理由請求檢察官上訴，其上訴期間之計算係以檢察官收受判決正
本之日期為準。
                                    書記官  謝怡貞
中    華    民    國    98    年    1     月    22    日
附錄本案論罪科刑法條全文
中華民國刑法第305條
以加害生命、身體、自由、名譽、財產之事，恐嚇他人致生危害
於安全者，處2 年以下有期徒刑、拘役或3 百元以下罰金。


司法院資訊處製作；財團法人民間司法改革基金會備份。
